【裁判字號】    90,家訴,160
【裁判日期】    900830
【裁判案由】    撤銷死亡宣告
【裁判全文】
臺灣臺中地方法院民事判決                          九十年度家訴字第一六○號
    原      告  乙○○○
    訴訟代理人  甲○○
    被      告  丙○○
右當事人間撤銷死亡宣告事件，本院判決如左：
    主      文
本院八十七年度亡字第四五號於中華民國八十七年十月二十三日宣告陳火連於中華民
國四十三年七月一日下午十二時死亡之判決，撤銷不當確定死亡之時，更正陳火連死
亡之時為中華民國四十二年十月十五日下午十二時。
訴訟費用由被告負擔。
    事    實
甲、原告方面：
一、聲明：請求判決如主文所示。
二、陳述：原告之父陳火連（男、於日據時期大正八年十月十日生）於民國三十三年
    間失蹤，音訊全無，曾經鈞院宣告陳火連死亡，並以四十五年度判字第一八七九
    號判決宣告陳火連於四十二年十月十五日死亡；惟被告不知猶於八十七年十月二
    十三日再次向鈞院聲請以八十七年度亡字第四五號民事判決宣告陳火連於民國四
    十三年七月一日下午十二時死亡。嗣原告欲辦理陳火連遺產之繼承登記未果，始
    經台中市南屯區戶政事務所告知：在台中州大屯郡南屯庄同安厝一一九番地陳火
    連之父陳火木戶內浮籤註記陳火連早經鈞院宣告於四十二年十月十五日死亡，因
    被告重複聲請鈞院以八十七年度亡字第四五號民事判決所確定陳火連死亡之時有
    違誤不當，爰以利害關係人之身分對被告提起本件訴訟。
三、証據：提出戶籍謄本二件、本院八十七年度亡字第四五號民事判決一份為証。
乙、被告方面：
一、聲明：請為適當之判決。
二、陳述：伊事後經原告告知才知悉陳火連已經宣告於四十二年十月十五日死亡，之
    前伊聲請鈞院以八十七年度亡字第四五號民事判決宣告死亡時，曾向戶政事務申
    請陳火連之戶籍謄本，當時戶政事務所提供之戶籍謄本因未將浮籤下記載已宣告
    陳火連死亡時之資料影印予伊，致有不當等語。
丙、本院依職權調閱本院八十七年度亡字第四五號卷宗。
    理    由
一、本件原告主張其父陳火連早經鈞院以四十五年度判字第一八七九號判決宣告於四
    十二年十月十五日死亡；惟被告不知猶於八十七年十月二十三日再次向鈞院聲請
    以八十七年度亡字第四五號民事判決宣告陳火連於民國四十三年七月一日下午十
    二時死亡，致原告無法辦理陳火連遺產之繼承登記，惟被告聲請鈞院以八十七年
    度亡字第四五號民事判決所確定陳火連死亡之時既有違誤不當，爰以利害關係人
    之身分對被告提起本件訴訟之事實，核與被告陳稱其聲請宣告陳火連死亡時，不
    知陳火連早已宣告死亡，係原告為辦理繼承登記未果，經戶政機關告知相關戶籍
    謄本浮籤下之記載始轉知等情相吻，且本院依職權調閱本院四十五年度判字第一
    八七九號卷宗，已因年限逾期調卷無著，但調閱本院八十七年度亡字第四五號卷
    宗核閱無誤，並據原告提出戶籍謄本二件、民事判決影本一份附卷為証，查該陳
    火連之戶籍謄本浮籤下確記載已於四十二年十月十五日宣告死亡，堪認原告之主
    張為真實。
二、按撤銷死亡宣告之訴，有法律上利害關係之人得提起之。第五百五十一條第二項
    所定之聲請人死亡者，得以其他有法律上利害關係之人為被告。撤銷死亡宣告之
    訴除準用第五百五十一條第二項之規定外，如受死亡宣告人尚生存或確定死亡之
    時不當者，亦得提起之。又撤銷死亡宣告或更正死亡之時之判決，不問對於何人
    ，均有效力。民事訴訟法第六百三十五條、第六百三十六條、第六百四十條分別
    定有明文。經查，本院以八十七年度亡字第四五號宣告陳火連死亡之時既有不當
    ，致原告無法辦理陳火連遺產之繼承登記，原告自係有法律上利害關係之人，且
    依民事訴訟法第六百三十七條準用第五百五十二條之規定，上開判決後未逾五年
    ，原告自得提起本件撤銷死亡宣告之訴，並因上開民事判決確定陳火連死亡之時
    不當，自應更正陳火連於四十二年十月十五日下午十二時死亡，從而，原告之請
    求，於法有據，自應准許。
三、結論：本件原告之訴為有理由，依民事訴訟法第七十八條判決如主文。
中      華      民      國    九十       年     八      月      三十    日
                            臺灣臺中地方法院家事法庭
~B法      官  張惠立
右為正本係照原本作成
如對本判決上訴應於判決送達後廿日內向本院提出上訴狀
中      華      民      國    九十      年      八      月    三十一    日
~B法院書記官  楊月仁


司法院資訊處製作；財團法人民間司法改革基金會備份。
